臺灣臺中地方法院刑事判決　　　　　　　　　　　　　九十一年度自字第五六號
　　自　訴　人　雙十交通事業有限公司
　　代　表　人　賴美惠
　　代　理　人　乙○○
　　被　　　告　甲○○
右列被告因侵占案件，經自訴人提起自訴，本院判決如左：
    主  文
甲○○無罪。
    理  由
一、自訴意旨略以：被告甲○○於民國九十年三月十日向自訴人雙十交通事業有限公
    司租用ＢＭＵ－１２５型無線電車台機器一套，約定每月租金新台幣一千八百元
    ，詎被告自九十年九月十日起即未再續繳租金，且避不見面，自訴人乃於九十一
    年六月十二日以存證信函終止租用合約，惟被告於租約終止後，仍未將該租用物
    返還自訴人，因認被告涉犯刑法侵占之罪嫌云云。
二、按犯罪事實應依證據認定之，無證據不得推定其犯罪事實，又不能證明被告犯罪
    者，應諭知無罪之判決。刑事訴訟法第一百五十四條、第三百零一條第一項分別
  定有明文。本件自訴人認被告涉犯侵占之罪嫌，無非係以租約終止後，被告仍不
    交還租用物為其依據。然訊之被告甲○○，固坦承向自訴人租用無線電車台之事
    實，惟否認有侵占之故意，辯稱：伊原係開計程車為業，租得無線電車台後，因
    搬家數次，雜務甚多，比較少開計程車，而忘了繳納租金，且未收到自訴人終止
    租約之通知等語。
三、經查，兩造之本件租約係不定期限乙節，有該合約書附卷可稽，又自訴代理人乙
    ○○雖主張自訴人已於九十一年六月十二日以存證信函對被告終止租約（參本院
    九十一年七月二十三日訊問筆錄），並提出存證信函及回執各一紙為證，該回執
    上之受件人地址載：「台中市○○路○段五六○之八號九樓之三」，代收人載：
    「文心國民住宅社區住戶管理委員會」，然被告於九十一年十月十六日經本院
    通緝到案時稱：「我於九十年四月前住在台中市○○路○段五六○之八號九樓之
    三，那是文心國宅，因為房東說要賣，我就在九十年四月間，搬到文心一路租房
    子，今年元月又搬到台中市南屯區○○○街一○七號六樓一直到現在」（參本院
    該日訊問筆錄），自訴代表人賴美惠稱：「我們之前也曾到台中市○○路○段
    五六○之八號九樓之三找被告，那是文心國宅，但他已不在那裡」（參本院九十
    一年十一月五日審判筆錄），自訴人於九十一年七月十六日所申領之被告戶籍
    謄本載被告設籍在台中市○區○○里○○路一六三號，此有該戶籍謄本在卷可佐
    ，綜上可信被告確未收到自訴人終止租約之存證信函，自訴人終止租約之意思表
    示未達到被告，依民法第九十五條第一項「非對話而為意思表示者，其意思表示
    ，以通知到達相對人時，發生效力」之規定，該租約尚不發生終止之效力，意即
    仍然有效，今被告持有該無線電車台，既係依據有效之租約，當非侵占之行為；
    參以被告於九十一年十月十六日被緝獲而得知本件被訴事實後，旋於翌日將該無
    線電車台交還自訴人並付清積欠之租金，此經被告及賴美惠陳明在卷，且有和解
    書一份附卷足憑，本院認本件被告僅係遲延給付租金，對該租用物並無不法所有
    之意圖，尚難以侵占罪相繩。此外，復查無任何積極證據足資證明被告有何自訴
    人所指之犯行，依右揭條文規定，自應為被告無罪之諭知。
據上論斷，應依刑事訴訟法第三百四十三條、第三百零一條第一項，判決如主文。
中      華      民      國    九十一    年     十一     月     十二日
                                    法  官  李  秋  娟
右正本證明與原本無異。
如不服本判決，應於判決送達後十日內向本院提出上訴狀，上訴於臺灣高等法院臺中
分院( 須附繕本 )。
                                    書記官
中      華      民      國    九十一    年     十一     月     十二     日
